【裁判字號】    99,台上,4305
【裁判日期】    990708
【裁判案由】    殺人等罪
【裁判全文】
最高法院刑事判決            九十九年度台上字第四三０五號
上  訴  人  甲○○
上列上訴人因殺人等罪案件，不服台灣高等法院高雄分院中華民
國九十七年八月六日第二審判決（九十七年度上訴字第一三００
號，起訴案號：台灣屏東地方法院檢察署九十五年度偵字第三三
四四、三三四八號），提起上訴，本院判決如下：
    主  文
原判決撤銷，發回台灣高等法院高雄分院。
    理  由
本件原判決以上訴人甲○○因殺人等罪案件，不服第一審論處其
未經許可，持有可發射子彈具有殺傷力之改造手槍及殺人二罪刑
之判決，提起第二審上訴，但其上訴書狀並未敘述具體理由，顯
不合法律上之程式，因依刑事訴訟法第三百六十七條前段、第三
百七十二條之規定，駁回上訴人在第二審之上訴。固非無見。
惟按刑事訴訟法第三百六十一條規定：「不服地方法院之第一審
判決而上訴者，應向管轄第二審之高等法院為之。上訴書狀應敘
述具體理由。上訴書狀未敘述上訴理由者，應於上訴期間屆滿後
二十日內補提理由書於原審法院。逾期未補提者，原審法院仍應
定期間先命補正。」同法第三百六十七條規定：「第二審法院認
為上訴書狀未敘述理由或上訴有第三百六十二條前段之情形者，
應以判決駁回之。但其情形可以補正而未經原審法院命其補正者
，審判長應定期間先命補正。」是提起第二審上訴，其上訴書狀
未敘述上訴理由而未經第一審法院命其補正者，原審法院應由審
判長定期間先命補正，必逾期仍不補正者，始得判決駁回之。本
件上訴人於民國九十七年五月六日收受第一審判決（見第一審卷
(二)第一六四頁），於同年月十三日提起第二審上訴，其上訴書狀
僅載稱「緣被告因殺人案件，前經奉台灣屏東地方法院刑事庭判
決，被告認該判決認定事實有所違誤，殊難令被告甘服，為此依
刑事訴訟法第三百四十四條第一項及同法第三百四十九條之規定
，於法定期間內聲明上訴，上訴理由容後補呈。」等語（見原審
卷）其書狀既載明係對第一審判決不服，於法定期間具狀聲明上
訴，於後再補提上訴理由，顯係先行具狀聲明上訴，並未以該書
狀之敘述為其上訴理由，其後縱未補提理由，依上揭規定，此情
形應屬可以補正，第一審法院既未命補正，仍應由原審審判長定
期間命其補正。至狀稱「被告認該判決認定事實有所違誤，殊難
令被告甘服」等語，僅係對第一審判決聲明不服之用語，非屬上
訴理由，原審誤認已敘述上訴理由，竟未定期間先命補正，即於
九十七年八月六日以其上訴不合法律上程式，判決逕予駁回，自
非適法。上訴意旨指摘原判決違法，非無理由，應認有撤銷發回
之原因。
據上論結，應依刑事訴訟法第三百九十七條、第四百零一條，判
決如主文。
中    華    民    國  九十九  年    七    月    八    日
                      最高法院刑事第十一庭
                          審判長法官  石  木  欽
                                法官  段  景  榕
                                法官  周  煙  平
                                法官  黃  正  興
                                法官  林  錦  芳
本件正本證明與原本無異
                                      書  記  官
中    華    民    國  九十九  年    七    月   十三   日
                                                      Ｅ

司法院資訊處製作；財團法人民間司法改革基金會備份。
